【裁判字號】    92,再,1
【裁判日期】    920625
【裁判案由】    聲請再審
【裁判全文】
臺灣臺南地方法院民事裁定  九十二年度再字第一號
      聲  請  人  乙○○○
                  丙○○
      訴訟代理人  莊美貴律師
                  嘉益律師
      相  對  人  甲○○      住台北市○○區○○路八十之二號
      （即被告）
      訴訟代理人  翁瑞昌律師
                  陳琪苗律師
右聲請人與相對人間拆屋還地事件，聲請人對於中華民國九十一年十二月十一日本院
確定裁定（九十一年度簡抗字第一三號），聲請再審，本院裁定如左：
      主      文
再審之聲請駁回。
再審聲請程序費用由聲請人負擔。
      理      由
一、按裁定已經確定，而有第四百九十六條第一項或第四百九十七條之情形者，得準
    用本編之規定，聲請再審。民事訴訟法第五百零七條定有明文。
二、本件聲請人聲請再審主張：本院九十年度南簡字第九三三號拆屋還地事件，經言
    詞辯論終結後，聲請人陳王六妹、丙○○二人均未收到判決，即收到原審法院通
    知案件業已判決確定，經查詢始知原審判決係以「寄存送達」方式為送達，原審
    嗣後另補寄判決予聲請人陳王六妹，聲請人於收受判決後依法提起上訴，竟遭原
    審法院裁定上訴駁回，經提起抗告，抗告法院以九十一年度簡抗字第一三號裁定
    抗告駁回。按依民事訴訟法第一百三十八條之規定：「送達不能依前二規定為之
    者，得將文書寄存送達地之自治或警察機關，並作送達通知書，黏貼於應受送達
    人住、居所、事務所或營業所門首，以為送達。」，故除須將應送達之文書寄存
    送達地之自治或警察機關外，並須制作送達通知書，記明寄存文書之處所，黏貼
    於應受送達人住居所、事務所或營業所門首，俾應受送達人知悉寄存之事實，前
    往領取，始有送達之效力，二者缺一均不能謂為合法之送達。聲請人因未親自收
    受送達之判決，門首亦未曾見有送達通知書或郵件招領之通知，故無從知悉有判
    決寄存之事實，而就此有制作送達通知書，記明寄存文書之處所，黏貼於應受送
    達人住居所、事務所或營業所門首之事實，應由郵務送達機關提出明確之證據以
    證明之。惟原審法院並未命送達機關就有制作送達通知書，記明寄存文書之處所
    ，黏貼於應受達人住居所、事務所或營業所門首之事實，提出明確之證明，亦未
    注意及此，即逕將再審原告之聲明上訴及抗告駁回，原審法院及抗告法院均有民
    事訴訟法第四百九十六條第一項第一款適用法規顯有錯誤之再審事由，爰對該確
    定裁定聲請再審等語。
三、按訴訟代理人就其受委任之事件有為一切訴訟行為之權，但捨棄、認諾、撤回、
    和解、提起反訴、上訴或再審之訴及選任代理人，非受特別委任不得為之。如於
    第一項之代理權加以限制者，應於前條之委任書或筆錄內表明；訴訟代理人有受
    送達之權限者，送達應向該代理人為之，但審判長認為必要時，得命送達於當事
    人本人，民事訴訟法第七十條第一項、第三項及第一百三十二條定有明文。所謂
    一切訴訟行為，凡不屬該條項但書所定應受特別委任之事項均包含在內，代受送
    達亦為一切訴訟行為之一種，訴訟代理人當然有此權限，其基此所為之代受送達
    ，即與委任之當事人自受送達生同一之效力，最高法院四十四年台抗字第一九二
    號著有判例可資參照。經查：
    (一)聲請人陳王六妹於原審委任聲請人丙○○為訴訟代理人，未於委任書或筆錄內
      表明限制其代理權限，故丙○○就訴訟事件有為一切訴訟行為之權利，即可代
      受送達。聲請人丙○○於原審提出之委任狀所陳報之住所為「台北市士林區○
      ○○路○段二二二號」，原審對丙○○之追加起訴狀、陳報狀繕本暨言詞辯論
      通知書均係送達至上開處所，並為寄存送達，亦經丙○○領收並到庭為言詞辯
      論，丙○○嗣後亦未向原審法院為變更應為送達處所之陳明，則其所陳報之上
      開處所自屬應為送達之處所。原審於判決後，將判決正本送達該處所予兼訴訟
      代理人之丙○○，自無違誤。
    (二)原審判決於九十一年三月五日自本院郵局交寄（掛號郵件編號：○○二二九四
      號），同年三月六日經台北市士林郵局郵務士投遞，因未獲會晤應受送達人，
      亦無受領文書之同居人或受僱人，無法投交，三月八日轉由郵務稽查查證無誤
      ，即作寄存送達於台北市文林派出所，並依規定製作通知書，粘貼於應受送達
      人門首，以為送達，均有各該送達證書附於本院台南簡易庭九十年度南簡字第
      九三三號案卷可稽。原審認判決已於九十一年三月八日合法送達於聲請人，並
      於九十一年四月一日確定，對聲請人九十一年六月十日所提起之上訴，以逾期
      為由裁定駁回，聲請人不服提出抗告，嗣經本院於九十一年十二月十一日九十
      一年度簡抗字第一三號以同一理由裁定駁回抗告確定。業經調取本院台南簡易
      庭九十年度南簡字第九三三號、本院九十一年度簡抗字第一三號案卷，核閱無
      訛。
四、按「文書，依其程式及意旨得認作公文書者，推定為真正。」，民事訴訟法第三
    百五十五條第一項定有明文。次按「凡機關或公務員，按其職務，依照法定方式
    所製作之文書，謂之公文書。」（最高法院八十六年度台上字第八一二號判決意
    旨參照）。觀原審卷內所附原審判決正本之送達證書二紙，均係士林郵局依法定
    程式作成之公文書，其上記載應受送達人「被告兼訴代丙○○、台北市士林區○
    ○○路○段二二二號」，由台南本院郵局於九十一年三月五日收件，九十一年三
    月六日因未獲會晤本人亦無受領文書之同居人或受僱人，已將該送達文書「寄存
    文林派出所大東路八十號」、「本件送達通知書已粘貼於送達人門前」，並蓋有
    送達郵局日戳「士林、九十一年三月八日、子、一一一」、復有「稽查、台北、
    111005代」之公印戳，記載俱明晰無瑕，參照上開民事訴訟法之規定及最高法院
    判決意旨，自屬公文書，應推定為真正。聲請人未提出相關事證，空言未收受判
    決正本，亦未於門首見寄存送達通知書，即遽指判決正本送達不合法，尚難採信
    。
五、綜上所陳，原審法院判決正本既向有受送達權限之被告兼訴訟代理人丙○○為送
    達，其送達處所台北市士林區○○○路○段二二二號既為丙○○所陳報，且前經
    向該址為寄存送達，亦經丙○○到庭為言詞辯論，丙○○嗣未向本院為變更送達
    處所之陳明，該址自屬應為送達處所無誤。又原判決正本送達證書既經士林郵局
    於送達方式欄明確記載已踐行寄存送達之法定方式，自屬合法送達。從而，原審
    法院及抗告法院以判決正本已於九十一年三月八日送達，而生合法送達之效力，
    並於九十一年四月一日確定，裁定駁回上訴，其認事用法，均無違誤。聲請人以
    上開確定裁定有民事訴訟法第四百九十六條第一項第一款適用法規顯有錯誤之事
    由，聲請再審，顯難認為合法，自不應准許。
六、據上論結，本件聲請再審為不合法，依民事訴訟法第五百零七條、第五百零二條
    第一項、第九十五條、第七十八條，裁定如主文。
中      華      民      國    九十二    年      六      月    二十五    日
                            臺灣臺南地方法院民事第三庭
~B1審判長法官  王  金  龍
~B2      法官  張  銘  晃
~B3      法官  林  逸  梅
右為正本係照原本作成。
本裁定不得再抗告。
~B法院書記官   魏  芝  雯
中      華      民      國    九十二    年      六      月    二十五    日


司法院資訊處製作；財團法人民間司法改革基金會備份。
